臺灣屏東地方法院刑事判決　　　　　　　　92年度選訴字第4號
公　訴　人　臺灣屏東地方法院檢察署檢察官
被　　　告　乙○○　男　38歲.
上列被告因賄選等案件, 經檢察官提起公訴（90年選偵字第41、
44、57、58、65、74、78、80號;91 年選偵字第11、17、48、49
、51、81、99、230 號）, 本院裁定依簡式審判程序審理, 判決
如下：
    主  文
乙○○共同連續對於有投票權之人, 交付賄賂, 而約其為一定之
行使, 處有期徒刑壹年肆月, 緩刑貳年, 褫奪公權參年, 預備交
付之賄賂新臺幣壹仟伍佰元沒收。又有投票權之人, 收受賄賂,
而許以其投票權為一定之行使, 處有期徒刑參月, 緩刑貳年, 褫
奪公權參年, 所收受之賄賂新臺幣伍佰元沒收。應執行有期徒刑
壹年陸月, 緩刑貳年, 褫奪公權參年, 預備交付之賄賂新臺幣壹
仟伍佰元及所收受之賄賂新臺幣伍佰元均沒收。
    事  實
一、乙○○、甲○○（另行審結）為使蔡豪當選第五屆立法委員
    , 竟共同基於賄選之概括犯意聯絡, 於民國90年11月中旬某
    日, 在屏東縣合輝木業有限公司內, 由甲○○要求乙○○招
    攬欲受賄者製作賄選名冊, 並期約投票予蔡豪者, 每人可獲
    得新臺幣（下同）5 百元。乙○○為有投票權人, 其除允諾
    拉票賄選外, 並同意自己接受賄賂, 將選票投予蔡豪。乙○
    ○於其後數日內, 分別前往屏東縣新園鄉○○村○○路親友
    家, 抄錄大舅張慶模、二舅張生來、三舅張慶枝、四舅張慶
    祥全家及乙○○自家有投票權人之年籍資料（包含乙○○本
    人）, 合計22人, 而於該月中旬某日傍晚在蔡豪新園鄉後援
    會將名單交予甲○○, 表達期約受賄之意。惟乙○○等候數
    日仍未接獲賄選款項, 遂向甲○○詢問。乙○○果於該月下
    旬某日傍晚接獲不詳姓名者之通知, 要求其至立法委員候選
    人蔡豪新園鄉後援會領取賄款。乙○○依指示於翌日至前開
    後援會內, 向不詳姓名之成年男子領取賄選金額1 萬1 千元
    , 並於同晚將賄款發出, 交予大舅張慶模（由檢察官為緩起
    訴）1 千5 百元、李束（乙○○二舅張生來之妻, 已由檢察
    官為緩起訴）2 千元、謝美香（乙○○四舅張慶祥之妻, 已
    由檢察官為緩起訴）2 千元、張黃銀粉（乙○○三舅張慶枝
    之妻, 已由檢察官為緩起訴）3 千5 百元, 並轉達務必投票
    予蔡豪之意。乙○○則自行保留家人之賄款2 千元, 然未及
    轉交家人即於91年11月27日被警查獲, 並進而循線查獲張慶
    模、李束、謝美香、張黃銀粉等人。乙○○於偵查程序中繳
    出賄款2 千元、張慶模繳出已收受之1 千5 百元賄款、由李
    束繳出賄款2 千元、謝美香繳出2 千元及張黃銀粉繳出3 千
    5 百元賄款扣案。
二、案經台灣屏東地方檢察署檢察官指揮屏東縣警察局、法務部
    屏東縣調查站（以下簡稱調查站）、調查局南部機動工作組
    調查後自動檢舉簽分偵查起訴。
    理  由
一、前開事實業據被告乙○○於調查站調查、檢察官偵查中及本
    院審理時坦承不諱, 核與證人張慶模、謝美香、李束、張黃
    銀粉等人於偵查程序中所證述之情節相符, 並有賄款1 萬1
    千元扣案供憑。本件事證明確,被告犯行堪以認定。
二、被告乙○○交付賄賂予有投票權之人, 並約定投票予蔡豪之
    行為, 係犯公職人員選舉罷免法第90條之1 第1 項對於有投
    票權人行賄罪。被告為有投票權人而收受賄賂, 並許投票予
    蔡豪之行為, 則係犯刑法第143 條第1 項之有投票權人受賄
    罪。被告行求期約之低度行為, 為交付賄賂之高度行為所吸
    收, 不另論罪。被告先後多次交付賄賂, 時間緊接, 所犯罪
    名相同, 顯係基於概括犯意反覆為之, 為連續犯, 爰依刑法
    第56條規定以一罪論，並加重其刑。惟被告乙○○於偵查中
    即自白犯行，應依公職人員選舉罷免法第90條之1 第5 項規
    定減輕其等所犯對於有投票權人行賄罪之刑。被告就所犯行
    賄罪部分與被告甲○○有犯意聯絡及行為分擔, 均為共同正
    犯。爰審酌被告並無犯罪前科, 其犯罪動機、目的、手段,
    賄選金額、行賄規模, 其行為足以敗壞選風, 於偵查及審理
    中均坦承犯行、態度尚稱良好等一切情狀, 量處如主文所示
    之刑及合併定其應執行之刑, 復依公職人員選舉罷免法第98
    條第3 項規定宣告褫奪公權。又被告前未曾受有期徒刑以上
    刑之宣告, 因一時失慮, 偶罹刑典, 事後已坦承犯行, 深具
    悔意, 經此刑之宣告後, 應知警惕而無再犯之虞, 本院因認
    暫不執行其刑為當, 予以宣告緩刑, 用啟自新。而被告乙○
    ○繳回扣案之2 千元,其 中5 百元為被告收受賄賂之款項,
    應依刑法第143 條第2項 規定宣告沒收, 其餘1 千5 百元,
    則為被告預備交付之賄賂, 爰依公職人員選舉罷免法第90條
    之1 第3 項規定宣告沒收。至於張慶模繳回之1 千5 百元、
    李束繳回之2 千元、謝美香繳出之2 千元及張黃銀粉繳出之
    3 千5 百元, 原應依刑法第143 條第2 項規定宣告沒收, 然
    因該四名受賄者已由檢察官為緩起訴處分, 故該扣得款項不
    併於本案宣告沒收（最高法院87年度台上字第1122號判決參
    照）, 附此敘明。
據上論斷，應依刑事訴訟法第299 條第1 項前段、第273 條之1
第1 項，公職人員選舉罷免法第90條之1 第1 項、第3 項、第5
項前段、第98條第3 項，刑法第11條、第28條、第56條、第41條
第1 項前段、第37條第2 項、第51條第5 款、第74條第1 款, 判
決如主文。
中　　華　　民　　國　　94　　年　　6 　　月　　17　　日
                  刑事第四庭    法  官  王以齊
以上正本證明與原本無異。
如不服本判決應於收受本判決送達後十日內向本院提出上訴書狀
，其未敘述上訴理由者，並得於提起上訴後十日內向本院補提理
由書狀（均須按他造當事人之人數附繕本）「切勿逕送上級法院
」
中　　華　　民　　國　　94　　年　　6 　　月　　17　　日
                                 書記官  盧姝伶
附錄本判決論罪科刑法條：
公職人員選舉罷免法第90條之1
對於有投票權之人，行求期約或交付賄賂或其他不正利益，而約
其不行使投票權或為一定之行使者，處5 年以下有期徒刑，得併
科新台幣40萬元以上4 百萬元以下罰金。
預備犯前項之罪者，處 1 年以下有期徒刑。
預備或用以行求期約或交付之賄賂，不問屬於犯人與否，沒收之
。
犯第 1 項或第 2 項之罪，於犯罪後六個月內自首者，減輕或免
除其刑；因而查獲候選人為共犯者免除其刑。
犯第 1 項或第 2 項之罪，在偵查中自白者，減輕其刑；因而查
獲候選人為共犯者，減輕或免除其刑。
刑法第143條
有投票權之人，要求、期約或收受賄賂或其他不正當利益，而許
以不行使其投票權或為一定之行使者，處3 年以下有期徒刑，得
併科5千 元以下罰金。
犯前項之罪者，所收受之賄賂沒收之。如全部或一部不能沒收時
，追徵其價額。
